【裁判字號】    88,訴,1559
【裁判日期】    890330
【裁判案由】    殺人未遂
【裁判全文】
臺灣板橋地方法院刑事判決                        八十八年度訴字第一五五九號
    公  訴  人  臺灣板橋地方法院檢察署檢察官
    被      告  庚○○
右列被告因殺人未遂案件，經檢察官提起公訴〔八十八年度偵續字第一九四號〕，本
院判決如左：
    主  文
庚○○無罪。
    理  由
一、公訴意旨略以：被告庚○○因不滿丙○○於本院八十六年度易字第七四八八號案
    件審理時，為不利於庚○○之證詞，且檢舉其無照行醫致遭判處有期徒刑壹年捌
    月，使庚○○懷恨在心，乃教唆戊○○、壬○○〔以上貳人所涉殺人未遂部份，
    業據公訴人另案提起公訴〕，基於殺人之犯意，於民國〔下同〕八十七年十一月
    五日晚上九時許，在臺北縣三重市○○街一二八巷十一號，共同持木棍重擊丙○○，致丙○○倒地，仍繼續猛擊，致使丙○○受有左前額裂傷公分、頭皮擦傷
    公分、左眼眶瘀青貳公分Ｘ貳公分、胸壁瘀青肆Ｘ貳公分及伍Ｘ貳公分、腹壁
    擦傷Ｘ公分、左肘擦傷貳Ｘ貳公分、右大腿瘀青各約捌Ｘ貳公分、捌Ｘ貳公
    分、捌Ｘ貳公分、左膝擦傷貳Ｘ貳公分之傷害，幸經丙○○之配偶林邱美大喊救
    命並報警將丙○○送醫急救，始倖免於難，因認被告庚○○涉刑法第二十九條、
    第二百七十一條第二項、第一項之教唆殺人未遂罪嫌云云。
二、按犯罪事實應依證據認定之，無證據不得推定其犯罪事實，又不能證明被告犯罪
    應諭知無罪之判決，刑事訴訟法第一百五十四條、第三百零一條第一項定有明文
    。次按告訴人之告訴係以使被告受刑事訴追為目的，是其指訴是否與事實相符，
    仍應調查其他證據以資審認〔五十二年台上字第一三００號判例〕。又認定犯罪
    事實應憑積極證據，倘積極證據不足以為不利於被告事實之認定時，即應為有利
    被告之認定，更不必有何有利之證據，最高法院三十年上字第八一六號著有判例
    ，所謂「積極證據足以為不利被告事實之認定」，依據同院七十六年臺上字第四
    九八六號判例意旨，係指據為訴訟上證明之全盤證據資料，在客觀上以達於通常
    一般之人均不致於有所懷疑，而得確信被告確曾犯罪之程度；若未達到此一程度
    ，而有合理懷疑之存在時，即無從為被告有罪之確信。公訴人認被告涉前開犯嫌
    ，係以被害人丙○○之指述、丙○○之妻乙○○之供述暨證人甲○○、辛○○之
    證述，驗傷單一紙、照片貳拾貳楨暨扣案木棍等為據；訊據被告庚○○，堅決否
    認犯罪，辯稱：「檢方亂起訴，也沒有問我就起訴我，〔本案〕本來不起訴，我
    沒有教唆戊○○、壬○○殺丙○○」、「沒有〔教唆戊○○、壬○○〕」〔參見
    本院卷第一一六頁〕、「我沒有叫人打他〔被害人〕」〔參見本院卷第一一八頁
    〕、「我沒有教唆，起訴太草率」〔參見本院卷第一二二頁〕、「我從頭到尾都
    不知道」〔參見本院卷第六０頁〕、「沒〔叫戊○○、壬○○打告訴人〕」〔參
    見本院卷第六一頁〕等語。查：
    〔一〕按「證人」云者，無非指「親身體驗犯罪事實」之人，苟非親自體驗，而
          係傳述「毫無根據之傳聞」，即非證人之證言所可比擬，是「毫無根據之
          傳聞事實，無證據能力，不能據以認定犯罪，審理事實之法院，不予採取
          ，自非違法。」〔最高法院二十二年度上字第二八四二號判例意旨參照〕
          。查『證人』甲○○於偵訊時固陳稱：「我聽庚○○之病患講的〔指八十
          七年十一月五日十九時，庚○○、丁○○在三重市○○路○段三００巷十
          八號會商結果，派戊○○、壬○○當晚殺丙○○〕」、「八十七年十一月
          五日『前』，在菜市場碰到講的」、「早上〔買菜〕，約九點左右，在三
          重市○○路菜市場」〔參見八十八年度偵續字第一九四號卷第十五頁反面
          、第十六頁正面〕，析索之，甲○○並非親身體驗被告庚○○有無、如何
          與何人會商暨會商結果若何，甲○○供述意旨僅係『傳述』他人『傳聞』
          之事實，逕執之為據，已非適當。又甲○○陳述意旨係指『聽聞』『傳述
          』被告等人於「八十七年十一月『五日』十九時」為上開『會商』，卻供
          稱「八十七年十一月五日『前』，『在菜市場』聽聞前述『傳聞』，試較
          之，甲○○『聽聞』上開『傳聞』之時間，竟在『傳聞』所指被告等人『
          會商』之『前』，所供情事，非事理所得見。本院為慎重計，再訊問「證
          人」甲○○：「是否可提供該人〔指對甲○○傳述之人〕之年籍資料？」
          ，甲○○答稱：「我無法提供」，質以：「你是否有親身經歷，或看到，
          聽到，庚○○派戊○○、壬○○要殺告訴人？」，甲○○答稱：「沒有」
          〔參見本院卷第一００頁、第一０一頁〕，據甲○○於本院供述上情，其
          非『親身」以其感官聞見犯罪事實，且其既無法提供所稱傳述之人之年籍
          以供本院調查，自堪認甲○○所為上開供述核係「毫無根據之傳聞」，按
          諸前引判例意旨，無證據能力可言，未便據之為不利於被告之論據。
    〔二〕起訴書證據暨所犯法條欄載「證人辛○○證稱：『大約在打丙○○之前二
          個月某日下午，在庚○○家門口，要伊轉達告知丙○○，庚○○要打他；
          係庚○○委託丁○○，丁○○再找戊○○與壬○○打丙○○』」一節，查
          公訴人質之證人辛○○暨證人辛○○證述『全文』係：質以「你何時何地
          有聽到庚○○要你轉達丙○○？」，證稱：「時間忘記了」，質以：「何
          人告訴你的？」，證稱：「庚○○本人告訴我的」，質以「何地？」證稱
          ：「在他家門口〔三重市○○路○段一二三巷九號〕告訴我的，要我轉達
          丙○○」，質以：「還聽到其他事？」，證稱：「沒有」，質以「何時要
          你轉達告訴丙○○要打他？」，證稱：「大約在打丙○○前貳個月，在他
          家門口，下午告訴我的」〔參見八十八年度偵續字第一九四號卷第十五頁
          正、反面、第十六頁正面〕，析索之，證人辛○○於偵訊中並『未』『證
          述』：『係庚○○委託丁○○，丁○○再找戊○○與壬○○打丙○○』，
          起訴書謂證人辛○○證述如上，與卷內事證即有未洽。細索之，上開『係
          庚○○委託丁○○，丁○○再找戊○○與壬○○打丙○○』等語，乃告訴
          人乙○○即被害人丙○○之妻所指訴之被害情節〔參見同上偵卷第十六頁
          反面〕，起訴書將之誤為證人辛○○之證詞，實難以起訴書所誤上情為據
          ，認被告涉前開犯嫌。
    〔三〕查告訴人丙○○、乙○○前具「聲請再議」狀〔附八十七年度偵字第二七
          二六三號卷第四頁、第五頁〕載：「證人辛○○....，『八十七年『四』
          月間，庚○○要證人辛○○傳達告訴人丙○○『要小心』... 」〔參見同
          上偵卷第五頁正面〕，偵訊時公訴人質證人辛○○以：「何時要你轉達告
          訴丙○○要打他？」，證稱：「大約在打丙○○前貳個月，在他家門口，
          下午告訴我的」〔參見八十八年度偵續字第一九四號卷第十六頁反面〕，
          證人辛○○證述意旨應指被告於「八十七年『八』、『九』月間語以上情
          ，關於「庚○○何時告知辛○○上情」一節，告訴人與證人辛○○供述情
          節已歧，衡情酌理，苟被告確有起訴書所訴教唆殺人之犯意，密行之而弒
          被害人於不備惟恐不及，焉有『提早』貳月有餘〔依證人辛○○供述情節
          推之〕或六月有餘〔依告訴意旨推之〕即『提醒』被害人『及早防患』以
          防不測？證人辛○○證述上情，與事理相違，未便遽信。
    〔四〕再查告訴人於聲請再議狀載：「當天晚二十二時許在台北縣警察局三重分
          局厚德派出所警員己○○製作偵訊筆錄，被告戊○○供稱：『... 庚○○
          叫我們來幹的... 』，此有『在卷』之厚德派出所警員己○○原製作之筆
          錄可稽」〔參見八十八年度偵續字第一九四號卷第四頁反面〕，惟查陳柏
          安之警訊筆錄〔附八十七年度偵字第二四六六八號卷第六頁、第七頁〕，
          未見戊○○曾有上開供述，有戊○○之警訊筆錄足佐，質諸證人即承辦員
          警己○○「作筆錄時，是否二人〔戊○○、壬○○〕有說庚○○教唆他們
          去打人？」，證人己○○證稱：「二人沒說，『是告訴人說的』」〔參見
          本院卷第一０六頁、第一０七頁〕，自難認告訴人指訴此部份情節與事實
          相符。
    〔五〕質諸證人丁○○：「被告是否委託你叫戊○○、壬○○打告訴人？」，證
          人丁○○結證稱：「沒有」〔參見本院卷第二０頁〕，質諸戊○○：「是
          否庚○○教唆你去打告訴人？」，答稱：「沒有，我當時衝動。」〔參見
          本院卷第一０三頁〕，質諸壬○○你是否有跟戊○○去打孫某〔指告訴人
          〕」，壬○○答稱：「我是跟戊○○出去的，我是看到戊○○跟人在打架
          ，我有用手打孫某」，質以「庚○○是否有告訴你他跟告訴人有過節？」
          ，壬○○答稱：「沒有」〔參見本院卷第一０五頁〕，凡此情節，未便遽
          為不利於被告之認定。
    〔六〕起訴書引據之扣案木棍、照片貳拾貳張，僅足證明告訴人丙○○於案發之
          際確係受害，惟究無從據之懸揣是否被告『教唆』殺人未遂致之。告訴人
          丙○○於案發之際遭毆成傷，固據其提出診斷書〔影本附八十七年度偵字
          第二四六六八號卷第五三頁〕為據，遍查全部卷證，於告訴人丙○○受害
          現場，僅加害人戊○○、壬○○與告訴人丙○○、乙○○夫婦肆人，未見
          被告庚○○，據此，告訴人丙○○、乙○○亦未親身體驗被告庚○○有無
          、如何教唆戊○○、壬○○加害於丙○○，告訴意旨指被告涉教唆殺人犯
          嫌，尚乏積極確切之事證以查證指訴上情是否與事實相符，自不得但憑告
          訴人片面指訴入人於罪。
    〔七〕綜據告訴人之指訴、證人甲○○、辛○○之證述，驗傷單一紙、照片貳拾
          貳楨暨扣案木棍等為據，不足生被告確有被訴教唆殺人未遂犯行之確信，
          在客觀上未達於通常一般之人均不致於有所懷疑，而得確信被告確曾犯罪
          之程度，此外，復查無其他積極確切之事證，足認被告涉公訴人起訴之犯
          嫌，當屬不能證明被告犯罪，爰依法為無罪之諭知。
據上論斷，應依刑事訴訟法第三百零一條第一項，判決如主文。
本案經檢察官許智評到庭執行職務
中      華      民      國      八十九      年     三     月    三十    日
                                      臺灣板橋地方法院刑事第五庭
                                          法  官  陳  福  來
右正本證明與原本無異。
如不服本判決應於送達後十日內向本院提出上訴狀。
                                          書記官  陳  春  銘
中      華      民      國      八十九      年     四     月    十一    日


司法院資訊處製作；財團法人民間司法改革基金會備份。
